臺北高等行政法院簡易判決　　　　　　　　　　　　　九十年度簡字第七六一六號
　　原　　　告　甲○○
　　被　　　告　財政部臺北市國稅局
　　代　表　人　張盛和（局長）住同右
右當事人間因有關稅捐事務事件，原告不服財政部中華民國九十年三月二十三日台財
訴字第０八九００一五五九二號訴願決定，提起行政訴訟。本院判決如左：
　　主  文
原告之訴駁回。
訴訟費用由原告負擔。
　　事  實
一、事實概要：
  Ａ、原告為甲○○律師事務所負責人，亦為行為時所得稅法第八十九條所稱之扣繳
      義務人，該事務所於民國（下同）八十七年一月一日至八十七年十二月三十一
      日給付李祝明租賃所得計新台幣（下同）四八０、０００元，已扣繳稅款四八
      、０００元。但未依所得稅法第九十二條規定，於次年一月三十一日前向被告
      申報扣繳憑單，遲至八十八年二月四日始自動補報。
  Ｂ、被告所屬松山稽徵所遂依法處罰鍰四、八００元。
  Ｃ、原告不服，主張其已於八十八年元月底，前往被告所屬松山稽徵所申報，惟適
      逢例假日，且松山稽徵所遷址之故，而延誤數日，實非故意，請求免予處罰而
      申請復查，復查結果未獲變更，原告乃提起訴願，亦遭決定駁回，而提起本件
      行政訴訟。
二、兩造聲明：
　Ａ、原告聲明：
      求為判決撤銷原處分、原復查決定及訴願決定。
　Ｂ、被告聲明：
      求為判決駁回原告之訴。
三、兩造之爭點：
　Ａ、原告主張之理由：
    １、原告為甲○○律師事務所負責人，該事務所於八十七年一月一日至八十七年
        十二月三十一日給付李祝明租賃所得四八０、０００元，已扣繳稅款四八、
        ０００元，該款原應於八十八年一月三十一日前繳納國庫，並向被告申報扣
        繳。惟因當日為星期日，所以順延至二月一日為截止日。原告已於二月一日
        當日將上開應扣稅款四八、０００元向代理國庫之銀行繳納，繳納完畢後立
        即趕往被告所屬松山稽徵所申報。不料因為松山稽徵所遷移他處，無法申報
        。多方打聽才知松山稽徵所之新址，而遲至同月四日方行申報。
     ２、以上之遲延，實係因為松山稽徵所遷移新址之故，且在遷移新址之後又未
         登報公告法，使原告誤向舊址送投所致，故本件違章事實，原告無過失可
         言，被告不應對原告課以行政罰。
　Ｂ、被告主張之理由：
    １、按「第八十八條各類所得稅款之扣繳義務人，應於每月十日前將上一月內所
        扣稅款向國庫繳清，並於每年一月底前將上一年內扣繳各納稅義務人之稅款
        數額，開具扣繳憑單，彙報該管稽徵機關查核．．．」、「二、扣繳義務人
        已依本法扣繳稅款，而未依第九十二條規定之期限按實填報或填發扣繳憑單
        者，除限期責令補報或填發外，應按扣繳稅額處百分之二十之罰鍰，但最低
        不得少於一千五百元；逾期自動申報或填發者，減半處罰。．．．」為行為
        時所得稅法第九十二條第一項及第一百十四條第二款所明定。次按「．．．
        但應受行政罰之行為，僅須違反禁止規定或作為義務，而不以發生損害或危
        險為其要件者，推定為有過失，於行為人不能舉證證明自己無過失時，即應
        受處罰。．．．．。」司法院大法官會議釋字第二七五號解釋可資參照。
    ２、原告為甲○○律師事務所負責人，亦即行為時所得稅法第八十九條所稱之扣
        繳義務人，未於規定期間（原為八十八年一月三十一日，因適逢例假日，順
        延至同年二月一日）內申報扣繳憑單，而遲至八十八年二月四日始自動補報
        ，有原告逾期申報扣繳或免扣繳憑單聲明書及各類所得資料申報書影本等資
        料附卷可稽，此亦為原告所不爭，是被告所屬松山稽徵所按扣繳稅款四八、
        ０００元，處百分之十罰鍰四、八００元。
    ３、原告主張其已於八十八年元月底，前往被告所屬松山稽徵所申報，惟適逢例
        假日，且松山稽徵所遷址之故，而延誤數日，實非故意，爰請免罰等情。查
        按前揭所得稅法第九十二條規定，扣繳義務人應於每年一月底前將上一年內
        扣繳各納稅義務人之稅款數額，開具扣繳憑單，彙報該管稽徵機關查核。原
        告未於規定期限內申報扣繳憑單，已有未合，縱非故意，仍難卸免其過失延
        誤申報之責，被告初查依首揭規定，處罰鍰四、八００元，洵無不合，且依
        九十年一月三日修正公布之所得稅法第一百十四條第二款中段規定，重行計
        算罰鍰亦為四、八００元，是原處罰鍰四、八００元，復查決定予以維持，
        並無違誤。
　　理  由
一、兩造爭執之要點：
  Ａ、按本件「原告為甲○○律師事務所負責人，該事務所於八十七年間給付李祝明
      之租賃所得，應由其扣繳稅款四八、０００元，並於次年（八十八年）一月三
      十一日以前向被告彙報扣繳憑單，以供查核。又因當日為例假日，故改以同年
      二月一日為截止申報日期，但原告遲至八十八年二月四日始自動補報」等事實
      ，已為兩造所均不爭執，並有相關證據資料附卷為憑，應堪認定屬實。
  Ｂ、而以上之事實，客觀上已違反了行為時所得稅法第九十二條第一項所定之扣繳
      義務人彙報義務，被告乃依同法第一百十四條第二款之規定，處以罰鍰四、八
      ００元。
  Ｃ、而原告認為其不應接受處罰之主要理由，不外是延遲彙報之原因出在被告所屬
      松山稽徵所遷移新址，使原告無法在規定之期限內找到該稽徵所之新址而為申
      報，故其無過失可言。
  Ｄ、是以本案之爭點僅在原告延遲申報有無過失一點上。
二、本院之判斷：
  Ａ、首先必須指明，現行法律並未規定行政機關遷移新址有登報公告之法律上義務
      ，而對於申請或申報事項，由申請或申報之人民負擔查知行政機關所在地之義
      務，以目前資訊普及情況觀之，並不會造成人民過重之負擔（通常只要打一０
      四台查詢機關電話號碼，即可立即得知機關所在地），目前實務上也都是如此
      處理。因此原告不得將其本來就應負擔之機關所在地查知義務，反做為解免違
      章責任之藉口。
  Ｂ、而所得稅法第九十二條第一項所定之報繳時間，既為期限規定，而非「期日」
      規定，則在期限截止前，原告均得隨時申報，其等到最後一日再行申報，發現
      行政機關遷移，又未以便宜而合理之方法（例如上述之電話查詢）去探知稅捐
      稽徵機關之所在地，坐視時間經過二天再行申報，難謂無過失可言。
  Ｃ、總結以上之說明足知，原告對上開違章事實應負過失責任，從而被告所為之課
      罰處分及復查決定，並無不合，訴願決定予以維持亦無違誤，原告訴請撤銷於
      法無據，應予駁回。
據上論結，原告之訴為無理由，爰依行政訴訟法第二百三十六條，第一百九十五條第
一項，行政訴訟法第九十八條第三項前段，判決如主文。
中　　華　　民　　國　　　九十一　　年　　　一　　　　月　　　十八　　　日
                                  臺北高等行政法院  第五庭
      　　　　　　　　　　　　　　　　　　　　      法　官　帥嘉寶
右為正本係照原本作成。
本件以訴訟事件所涉及之法律見解具有原則性者為限，始得於本判決送達後二十日
內向本院提出上訴狀並表明上訴理由，如已於本判決宣示後送達前提起上訴者，應
於判決送達後二十日內補具上訴理由（均按他造人數附繕本），且經最高行政法院
許可後方得上訴。
中　　華　　民　　國　　　九十一　　年　　　一　　　　月　　　十八　　　日
                                                     書記官　林麗美
